【裁判字號】    98,抗,235
【裁判日期】    980729
【裁判案由】    假處分
【裁判全文】
臺灣高等法院民事裁定                   98年度抗字第235號
抗  告  人  乙○○
            丙○○
上列抗告人與相對人麗寶建設股份有限公司等人間因請求假處分
事件，抗告人對於中華民國98年1月10日臺灣臺北地方法院98年
度裁全字第178號裁定不服，提起抗告，本院裁定如下：
    主  文
原裁定關於駁回抗告人後開第二項之聲請部分廢棄。
抗告人以新臺幣肆仟壹佰壹拾伍萬元或同面額之臺灣銀行營業部
可轉讓定期存單為相對人甲○○擔保後，相對人甲○○對於坐落
臺北市○○區○○段一小段175-2地號土地不得為讓與、抵押、
出租及其他處分行為。相對人如以新臺幣壹億貳仟參佰肆拾伍萬
元為抗告人供擔保後，得免為假處分。
其餘抗告駁回。
聲請及抗告費用由相對人甲○○負擔二分之一，餘由抗告人負擔
。
    理  由
一、按債權人就金錢請求以外之請求，因請求標的之現狀變更，
    有日後不能強制執行，或甚難強制執行之虞，欲保全強制執
    行者，得聲請假處分，民事訴訟法第532條定有明文。又聲
    請假處分，應釋明其請求及假處分之原因，釋明如有不足，
    而債權人陳明願供擔保或法院認為適當者，法院得定相當之
    擔保，命供擔保後為假處分，同法第533條前段、第526條第
    1項、第2項亦分別定有明文。
二、聲請及抗告意旨略以：抗告人與相對人麗寶建設股份有限公
    司 (下稱麗寶公司)於民國 (下同)93 年7月17日就坐落台北
    市○○區○○段一小段175、190地號 (嗣分割增加175-1 、
    175-2、190-1、190-2地號)土地之合作興建事宜簽立合建協
    議書 (下稱協議書)，抗告人於94年12月30日依協議書第4條
    約定，將承購土地登記為相對人麗寶公司指定之第三人即相
    對人甲○○。詎相對人麗寶公司拒不依協議書第7條之約定
    與抗告人簽定合建契約，經抗告人寄發存證信函催告履約，
    均置之不理。抗告人聽聞及據報章媒體得知，相對人麗寶公
    司已在上開土地搭建圍籬及樣品屋，有意將系爭土地出賣予
    第三人，顯然有意變更系爭土地現況，並無意履行與抗告人
    簽定合建契約。抗告人恐相對人將系爭土地出售第三人，導
    致日後有不能強制執行或甚難執行之虞，爰依民事訴訟法第
    532條規定就其中175-2地號土地聲請假處分，禁止相對人就
    上開175-2地號土地為讓與、設定抵押及其他一切處分行為
    ，並願供擔保以補釋明之不足。惟原法院遽以抗告人就假處
    分原因未盡釋明之責，而駁回聲請，自有違誤。為此提起抗
    告，求予廢棄原裁定，准為假處分等語。
三、經查，抗告人主張之事實，業據提出協議書、土地登記第二
    類謄本、存證信函、照片、網路新聞等件為證。依協議書所
    示，簽訂該協議書之當事人為麗寶公司及抗告人，又因該協
    議書第4條約定本土地承購之登記名義人為甲方 (即麗寶公
    司) 指定之第三人，故抗告人買受系爭合建之土地後均登記
    於麗寶公司所指定之第三人即相對人甲○○名下，此有土地
    登記第二類謄本附卷可稽 (見原法院卷第8頁至第13頁)，堪
    認抗告人就本件假處分之請求已予釋明。又依卷內之臺北市
    政府都市發展局核發之97建字第0559號建造執照 (見本院卷
    第52 頁)及照片顯示系爭土地上已搭建圍籬及樣品屋，足徵
    麗寶公司在前揭6筆土地上已規劃興建大樓，有意將系爭土
    地出賣予第三人，顯然有意變更系爭土地現況，恐日後有不
    能強制執行或甚難執行之虞，抗告人據以請求就相對人甲○
    ○名下之上開土地中175-2地號土地聲請假處分，洵屬有據
    。
四、按法院定擔保金額而為准許假處分之裁定者，該項擔保係備
    供債務人因假處分所受損害之賠償，其數額應依標的物受假
    處分後，債務人不能利用或處分該標的物所受之損害額，或
    因供擔保所受之損害額定之 (最高法院63年台抗字第142號
    判例參照)。因此，法院於定此項擔保額時，非僅以標的物
    之價值為依據，尚應斟酌債務人因遭假處分所受之損害。經
    查，本件抗告人與麗寶公司所簽立之協議書係包括臺北市○
    ○區○○段一小段175、190地號土地，嗣經分割增加175-1
    、175-2、190-1、190-2等地號，共計有6筆土地，此有協議
    書、土地第二類謄本在卷可稽 (見原法院卷第7頁至第13頁)
    。抗告人雖僅就其中175-2地號土地聲請假處分，惟前揭6筆
    土地業已合併規劃興建大樓，並取得臺北市政府都市發展局
    核發之97建字第0559號建造執照，此有上開建造執照存根影
    本附卷可考。抗告人雖僅請求命相對人就其中之175-2地號
    土地不得為讓與、抵押、出租及其他處分行為，然影響卻及
    於全部6筆土地之使用，包含相對人就興建之大樓無法對外
    銷售、金融機構因該筆土地無法設定抵押而拒絕予以融資，
    相對人無法進行興建工程，如已興建，則其工程勢必因缺乏
    資金而延宕，是相對人因本件假處分所受之損害，自應以全
    部6筆土地未能及時利用或處分之利益為考量標準，俾相對
    人因遭假處分而受之損害得有較充分之保障。爰斟酌前揭6
    筆土地之公告現值共計363,039,310元 (總額之計算式詳如
    附表)及系爭工程造價206,758,123元 (見本院卷第52頁)，
    計算本件假處分相對人所受之損害，即其無法及時利用或處
    分全部土地利益及系爭大樓工程無法進行所受之損害，以及
    兩造間之本案訴訟期間預估為4年又4個月 (即以各級法院辦
    案期限為據，第一審為1年又4個月，第二審為2年，第三審
    為1年，共計4年又4個月)等情後，依此估算相對人因本件假
    處分所受之損害為123,456,110元 (其計算式為：363,039,
    310元+206,758,123元=569,797,433元，569,797,433元×5%
    ×13/3＝123,456,110元)，爰酌定命抗告人應提供擔保金額
    為41,150,000元。次按假處分所保全之請求，得以金錢之給
    付達其目的，或債務人將因假處分而受難以補償之重大損害
    ，或有其他特別情事者，法院始得於假處分裁定內，記載債
    務人供所定金額之擔保後免為或撤銷假處分。民事訴訟法第
    536條第1項定有明文。本件抗告人請求假處分所保全之請求
    係兩造因合作興建之土地，屬得以金錢之給付達其目的，是
    本院依上開規定，同時命相對人如以123,450,000元供擔保
    後，得免為假處分。
五、綜上所述，抗告意旨指摘原裁定不當，求予廢棄，就相對人
    甲○○部分為有理由，應由本院將原裁定駁回對甲○○之聲
    請部分廢棄，命抗告人以41,150,000元供擔保後，甲○○對
    於上開175-2地號土地不得為讓與、抵押、出租及其他處分
    行為，並依職權命相對人得供擔保免為假處分；就相對人麗
    寶公司部分，抗告人對相對人麗寶公司並未為任何假處分之
    請求，原裁定駁回抗告人對相對人麗寶公司請求部分，尚無
    違誤，此部分抗告為無理由，應予駁回。
六、據上論結，本件抗告為一部有理由，一部無理由，爰依法裁
    定如主文。
中    華    民    國    98    年    7     月    29    日
                    民事第十三庭
                        審判長法  官  黃騰耀
                              法  官  周舒雁
                              法  官  陳姿岑
正本係照原本作成。
本裁定除以適用法規顯有錯誤為理由外，不得再抗告。如提起再
抗告，應於收受後10日內委任律師為代理人向本院提出再抗告狀
。並繳納再抗告費新台幣１千元。
中    華    民    國    98    年    7     月    31    日
                              書記官  黃慶霽


司法院資訊處製作；財團法人民間司法改革基金會備份。
